【裁判字號】    92,上易,704
【裁判日期】    920904
【裁判案由】    侵占等
【裁判全文】
臺灣高等法院臺南分院刑事判決              九十二年度上易字第七四號    Ｇ
      上  訴  人
      即  被  告  丙  ○  ○
右上訴人因侵占等案件，不服臺灣雲林地方法院九十二年度易字第二五二號中華民國
九十二年六月三十日第一審判決（起訴案號：臺灣雲林地方法院檢察署九十二年度偵
字第一二○七號），提起上訴，本院判決如左：
      主      文
上訴駁回。
      事      實
一、丙○○於民國（下同）九十二年間犯詐欺罪，經原審判處有期徒刑一年，緩刑四
    年，現仍於緩刑期內。仍不知悔改，又：
    （一）丙○○與乙○○係高中同學，惟平日並無來往，於九十年九月間某日，意
          圖為自己不法之所有，丙○○主動撥打電話給當時急欲尋找工作之乙○○
          ，佯稱：伊認識嘉義公路局裡面的人，可幫忙介紹駕駛的工作云云，並相
          約於雲林縣虎尾鎮○○路「大佳川菜館」見面。於同日晚間，丙○○在「
          大佳川菜館」向乙○○稱：伊和公路局裡面的人很熟，有辦法找到工作，
          但須提供身分證影本云云，使乙○○陷於錯誤，將其身分證影本交付予周
          忠霖。丙○○見乙○○已深信不疑，又稱：伊身上沒帶錢，要借新臺幣（
          下同）一萬元，三日後就能清償云云，使乙○○誤信為真，即以提款卡提
          領現金一萬元交付予丙○○。嗣丙○○於得手後未與乙○○聯絡工作及還
          款事宜，且避不見面，乙○○始知受騙。
    （二）丙○○於九十二年二月十四日，受甲○○之委託，為其台灣嘉義地方法院
          九十二年度易字第五七號竊盜案件，以二萬元代價委任律師，並於同年二
          月十七日，在嘉義市新港鄉新港公園門口，收受甲○○之妻何邱玉子交付
          之二萬元。丙○○於同年二月二十七日上午十時許，前往雲林縣虎尾鎮施
          登煌律師事務所，委任施登煌律師為甲○○辯護，惟因施登煌律師未在嘉
          義縣登錄律師職業而無法委任，丙○○本應將二萬元返還予甲○○，詎周
          忠霖不但未予返還，竟另行起意，意圖為自己不法之所有，易持有為所有
          ，將該二萬元據為己有，供己使用而侵占之。嗣於同年三月六日下午四時
          四十分許，甲○○向警察報案而查獲。
二、案經被害人乙○○、甲○○訴由雲林縣警察局虎尾分局報請臺灣雲林地方法院檢
    察署檢察官偵查起訴。
      理      由
一、訊之上訴人即被告丙○○，否認詐欺及侵占行為，辯稱：本件是誤會云云。然查
    ，被告對於右揭詐欺及侵占之事實，已於原審偵審中均坦白承認，詐欺犯罪部分
    ，核與告訴人乙○○於警訊及原審偵審及本院指述情節相符；侵占犯罪部分，則
    與告訴人甲○○於警訊及偵查之指述，證人何邱玉子、施登煌於警訊及偵查中之
    證述相符，被告上開自白與事實相符，堪以採信。被告於本院上開辯解，顯係卸
    責之詞，不可採信。本件事證明確，被告之犯行，已可認定，應依法論科。又被
    告於原審雖然承認上開犯行，惟另主張其另案詐欺案件（原審九十二年度簡字第
    二七號），係於九十二年二月十八日判決，本案詐欺部分與上開九十二年度簡字
    第二七號之案件，應屬連續犯云云，惟查，被告於上開九十二年度簡字第二七號
    刑事案件之犯罪事實，係於九十一年九月二十日、同年十一月二十日，連續二次
    為詐欺行為，而本案詐欺之犯罪時間係於九十年九月間，二者之犯罪時間相距近
    一年，業經原審調取該院九十二年度簡字第二七號刑事卷宗核閱屬實，則依兩案
    之犯罪時間觀察，難以認為係基於概括犯意而為之，是本案之詐欺犯行與上開九
    十二年度簡字第二七號刑事案件，並無連續犯關係，附此敘明。
二、核被告所為，係犯刑法第三百三十九條第一項詐欺取財罪及同法第三百三十五條
    第一項侵占罪。被告所犯上開二罪間，犯意各別，罪名不同，應分論併罰之。原
    審適用刑法第三百三十九條第一項、第三百三十五條第一項、第五十一條第五款
    、第四十一條第一項前段，罰金罰鍰提高標準條例第一條前段、第二條之規定，
    並審酌被告犯罪動機在於貪圖他人財物，其目的供己使用、拒絕還款之手段、所
    得利益，犯罪後已經還款予被害人，態度尚稱良好，惟被告前因詐欺罪於九十二
    年二月十八日經原審判處有期徒刑一年，緩刑四年後，竟於宣判後數日內竟再犯
    本案侵占之罪，顯無悔改之意等一切情狀，分別就詐欺罪部分，量處有期徒刑參
    月；而侵占罪部分，處有期徒刑肆月，均諭知易科罰金之折算標準，並定其應執
    行有期徒刑伍月，及諭知易科罰金之折算標準。本院經核原審認事用法俱無不合
    ，量刑亦稱妥適，被告上訴意旨否認犯罪，空言指摘原判決不當，並無可取，為
    無理由，應予駁回。
三、公訴意旨另以：被告丙○○於九十年十月間某日，前往雲林縣虎尾鎮某通訊行，
    以乙○○之代理人身分，持前開乙○○身分證影本，向該通訊行某承辦員申辦台
    灣大哥大股份有限公司（以下稱台灣大哥大公司）行動電話門號，該承辦員乃依
    丙○○之指示，在「台灣大哥大公司行動電話服務申請書」代為填寫乙○○之相
    關資料後，再交由丙○○於代理人欄內簽名，並將台灣大哥大公司授權之行動電
    話0000000000號ＳＩＭ卡交付予丙○○，丙○○在取得該ＳＩＭ卡後
    ，自九十年十月十日起，迄同年十一月某日止，連續以該門號撥接電話，使台灣
    大哥大公司陷於錯誤，而提供行動通訊撥接服務，丙○○因而獲得總計九千餘元
    之通話費利益等語，因認被告此部分犯行另涉刑法第三百三十九條第二項之詐欺
    得利罪嫌。惟查，經原審向台灣大哥大公司函查0000000000號及00
    00000000號二支行動電話之申請相關資料，台灣大哥大公司函覆：所查
    詢之行動電話號碼為預付卡門號，由於預付卡僅需由購買者提供相關身分證證明
    文件供客服人員登記，無需填寫申請書及影印身分證，因此無法提供申請書、同
    意書等申請相關資料；申請之門號為預付卡用戶者，因本公司此項業務不寄發帳
    單予客戶，故無法提供帳單明細資料，預付卡為可再儲值式卡片，通話費如用完
    後可購買台灣大哥大補充卡來補充通話金額等語，有台灣大哥大公司九十二年五
    月二十六日法警０９２２２４３５號函一紙在卷可稽，則被告所申請之上開行動
    電話號碼既為預付卡式，即無積欠電話公司通話費之可能，應無檢察官起訴所指
    獲得通話費九千餘元之利益之情形存在，被告此部分行為應不構成犯罪，惟公訴
    人認此部分與前開論罪科刑之詐欺部分有連續犯之裁判上一罪關係，爰不另為無
    罪之諭知。經核原審此部分之認定，於法亦無不當，附此說明。
據上論結，應依刑事訴訟法第三百六十八條，判決如主文。
本案經檢察官林炎昇到庭執行職務。
中    華    民    國      九十二      年      九      月      四        日
                                  臺灣高等法院臺南分院刑事第二庭
                                      審判長法官  黃    崑    宗
                                            法官  莊    俊    華
                                            法官  林    勝    木
右正本證明與原本無異。
不得上訴。
                                      法院書記官  吳    秋    賢
中    華    民    國      九十二      年      九      月     八         日
附錄法條：
刑法第三百三十九條：
意圖為自己或第三人不法之所有，以詐術使人將本人或第三人之物交付者，處五年以
下有期徒刑、拘役或科或併科一千元以下罰金。
以前項方法得財產上不法之利益或使第三人得之者，亦同。
前二項之未遂犯罰之。
刑法第三百三十五條：
意圖為自己或第三人不法之所有，而侵占自己持有他人之物者，處五年以下有期徒刑
、拘役或科或併科一千元以下罰金。
前項之未遂犯罰之。


司法院資訊處製作；財團法人民間司法改革基金會備份。
